【裁判字號】    88,易,489
【裁判日期】    890114
【裁判案由】    詐欺
【裁判全文】
臺灣宜蘭地方法院刑事判決                      八十八年度易字第四八九號
    公  訴  人  臺灣宜蘭地方法院檢察署檢察官
    被      告  乙○○
右列被告因詐欺案件，經檢察官提起公訴（八十八年度偵字第三六六四號），本院判
決如左：
    主  文
乙○○意圖為自己不法之所有，以詐術使人將本人之物交付，處有期徒刑壹年。緩刑
參年。
    事  實
一、乙○○意圖為自己不法之所有，於民國八十六年十一月間，在宜蘭縣蘇澳鎮○○
    路一三五號丙○○之住處，向游昭子詐稱投資其經營之「鼐諺興業股份有限公司
    」（以下簡稱鼐諺公司），可獲得豐厚利潤，且其子可在該公司上班等語，使丙○○信以為真，陷於錯誤，而同意投資新台幣（下同）五十萬元，並於同月間接
    續交付乙○○二十萬元、十五萬元及十五萬元之投資款項。而乙○○於如數詐得
    前開款項後，除於同年月間交付五萬七千元供作鼐諺公司購買機械之訂金外，餘
    則並未將之投資於鼐諺公司，隨即避不見面。嗣經丙○○向鼐諺公司查證後如知
    悉上情。
二、案經被害人丙○○訴由台灣宜蘭地方法院檢察署檢察官偵查起訴。
    理  由
一、訊據被告乙○○固坦承有於右揭時地收受告訴人丙○○之投資款五十萬元之事實
    ，惟否認有右揭詐欺之犯行，辯稱：伊於八十六年六月間介紹魏勇華先生廢渣再
    利用為建材之專利技術予甲○○、江五郎、陳讚宗及王學如等人，並共同籌設鼐
    諺興業有限公司於宜蘭市○○路二十九巷六十七號，資本額一千五百萬元，由甲○○負責調資設立，股權分配魏勇華技術股十五％、乙○○介紹股五％、餘再分
    配二十大，先由江五郎認資四股、陳讚宗認資四股，甲○○及王學如認資六股，
    餘六股由被告認，每股先收資金二十五萬元，分三期交付，被告初期確實為實質
    股東，且被告於公司開始設立曾與甲○○、魏勇華南下訪購機械由被告租車七千
    元，並於購買主機時由本人先付現金五萬元定金，嗣後被告上開認股之事於八十
    七年二月下旬因故作罷，伊並未詐欺告訴人丙○○云云。惟查，右揭事實業據告
    訴人丙○○迭於偵查中及本院審理中指訴綦詳，且被告於本院審理中亦自承確未
    將告訴人所欲投資鼐諺公司之右揭款項交付鼐諺公司之事實。參之證人甲○○於
    本院審理中亦結證稱：八十六年伊成立鼐諺公司時，被告有股東身分，當時被告
    分得六股及介紹股五％，公司尚在申請階段而已，但被告始終資金未繳進公司，
    之後即不了了之，至八十七年二月底時，公司股東會議就排除他股東身份，八十
    六年十一月被告曾拿五萬七千元支付購買機械之訂金，但錢在八十七年二月即還
    給被告等語。（參見本院八十八年十二月三十一日審理筆錄）足證被告於鼐諺公
    司成立之初，雖有參與，惟其並未依約繳交股款，事後並已退出該公司之投資等
    情，應堪認定。從而被告辯稱其係該公司之股東云云，既無足採。又被告將告訴
    人丙○○所交付欲投資鼐諺公司之右開資金五十萬元，據為私用，未投資於鼐諺
    公司，已據被告於本院供明在卷，且事後於告訴人追討投資款項時，僅償還七萬
    元，餘則仍未返還，亦據告訴人指訴明確，足徵被告有詐欺之犯意甚明，被告辯
    稱未詐欺云云，顯屬卸責之詞，不足採信。此外並有被告嗣後經告訴人追討前開
    款項所書立之借用證一紙、存證信函一紙及檢察官前往鼐諺公司勘驗之勘驗筆錄
    在卷足資佐證。事證已臻明確，被告犯行應堪予認定。
二、核被告意圖為自己不法之所有，以詐術使被害人將本人之物交付，所為係犯刑法
 第三百三十九條第一項之詐欺取財罪。被告先被三次取得告訴人之款項，係基於
    單一詐欺犯意之接續行為，應僅論以一罪。爰審酌被告之品行，意圖為自己不法
    之所有，以詐術使人將款項交付之犯罪動機、目的、手段，詐取他人財物對被害
    人財產法益所生之危害，及其犯罪後之態度及就尚未全部償還所詐得之款項等一
    切情狀，量處如主文所示之刑，以示懲儆。末查被告前未曾受有期徒刑以上刑之
    宣告，有其台灣宜蘭地方法院檢察署刑案資料查註紀錄表附卷足稽，其此次係屬
    初犯，因一時貪念致罹刑章，經此偵審程序及科刑之判決，當知警惕，信無再犯
    之虞，本院認其宣告刑以暫不執行為適當，爰併予宣告緩刑三年，以啟自新。
據上論斷，應依刑事訴訟法第二百九十九條第一項前段，刑法第三百三十九條第一項
、第七十四條第一款，罰金罰鍰提高標準條例第一條前段，判決如主文。
中      華      民      國     八十九      年    一    月     十四      日
                                       臺灣宜蘭地方法院刑事庭
                                           法  官  黃  永  勝
參考法條：
刑法第三百三十九條第一項


司法院資訊處製作；財團法人民間司法改革基金會備份。
